臺灣嘉義地方法院民事判決
110年度朴簡字第170號
原      告  博宇營造有限公司

法定代理人  葉麗玉  
訴訟代理人  董峻福  
被      告  嘉義縣警察局

法定代理人  陳明君  
訴訟代理人  蕭榮存  
            高連順  
            郭寶宗  
上列當事人間請求返還保固金事件，本院於民國111年3月25日言
詞辯論終結，判決如下：
    主      文
原告之訴及假執行之聲請均駁回。
訴訟費用由原告負擔。 
    事實及理由
一、原告主張：
　㈠兩造於民國102年11月15日簽訂工程採購契約（下稱系爭契約
    ）約定由原告承攬施作民雄分局大美派出所辦公廳舍新建工
    程（下稱系爭工程）。嗣原告於104年1月11日完工，並於10
    4年8月4日經被告驗收合格，依系爭契約第16條第1項第2款
    於次日起算保固期5年（即104年8月4日至109年8月5日）。
    保固期滿後，原告於109年8月7日以發文字號109博營字第10
    90801號函，及於110年3月24日再以嘉義中山路郵局93存證
    號碼存證信函，請求被告依約發還保固金，均遭被告以訴外
    人何秀精向嘉義縣環境保護局陳情原告承攬工程建築廢棄物
    傾倒於其私人土地尚未清運等由拒絕發還。然何秀精所述並
    非事實，且其向嘉義縣環境保護局陳情乙案，亦經嘉義縣環
    境保護局調查後認查無不法情形，經被告前亦曾向嘉義縣環
    境保護局確認發函確認前開調查結果，但卻仍拒不發還。原
    告迫於無奈爰依法提起本訴，請求被告發還保固金。
  ㈡按系爭契約第14條第1款約定保固保證金於保固期滿且無待解
    決事項後30日内一次發還。按保固保證金乃承攬人於工作物
    完成後為擔保履行其對於工作物瑕疵之保固責任所交付予定
    作人之金額，於保固期限屆滿且無待解決事項，固應發還（
    最高法院107年度台上字第1607號判決要旨參照）。是以，
    保固保證金既在擔保工作物瑕疵之保固責任，就「無待解決
    事項」之解釋亦須與工作物瑕疵之保固責任間具有正當合理
    之關聯，始謂適法之解釋。
  ㈢查被告拒絕發還保固金並非主張工作物有何瑕疵，而係以何
    秀精陳情傾倒廢棄物為由拒不發還，此顯與工作物有無瑕疵
    毫無關聯，依前開判決要旨，更不得作為拒絕發還保固保證
    金之正當事由。再者，何秀精陳情之内容亦非事實，且業經
    嘉義縣環境保護局調查後認查無不法，而被告明知前開調查
    結果，卻仍藉故推諉拒不發還，更屬無理由。是以，系爭工
    程既於104年8月4日經被告驗收合格，依系爭契約第16條第1
    項第2款於次日起算保固期5年，即104年8月4日至109年8月5
    日期滿，故原告自得依系爭契約第14條第1款請求被告發還
    保固金新臺幣（下同）267,856元等語。
　㈣並聲明：⒈被告應給付原告267,856元，及自起訴狀繕本送達
    之翌日起至清償日止，按週年利率5%計算之利息。⒉原告願
    供擔保，請准宣告假執行。　　　
二、被告則以：
　㈠兩造於102年11月15日簽訂系爭契約，約定由原告承作被告坐
    落嘉義縣○○鎮○○段00000地號土地上系爭工程，103年1月6日
    開工，104年1月11日完工，104年8月4日完成驗收。查系爭
    契約附錄2、「3工地環境清潔與維護3.1契約施工期間，廠
    商應切實遵守水污染防治法及其施行細則、空氣污染防制法
    、噪音管制法、廢棄物清理法及營建剩餘土方處理方案等法
    令規定，隨時負責工地環境保護」、「5.3工地環境維護事
    項5.3.3工地内外環境清潔及污染防治」、房屋拆除運棄費
    均有編列費用（見系爭契約内文及詳細價目表），原告對工
    程拆除所生之物均有清潔維護之義務，足堪認定。
  ㈡原告109年12月9日函稱：何秀精女士乃經營廢棄物事業，於
    承攬系爭工程時，向原告討要一些碎石改善私人土地泥濘，
    與原告於110年8月27日鈞院調解程序之陳述大致相符。另查
    詢何秀精之子江志強經營「旺揚行」，登記營業項目「廢棄
    物資源回收場」，然何秀精檢舉原告載送工程廢棄物至其土
    地上，嘉義縣政府110年7月7日來函稱「本案依民眾陳情信
    件及本縣○○○○○000○0○00○○○○鎮○○○○段0000地號土地）稽查
    紀錄内容查有涉及貴局民雄分局大美派出所拆除工程產出之
    水泥磚塊等物情形，因屬貴管公共工程之工程施工管理，故
    特此轉知貴局依照工程契約等規定權責辦理相關督導（清除
    ）事宜，有嘉義縣政府110年7月7日書函可稽，大林鎮大美
    段276-2地號土地與何秀精檢舉原告傾倒之大林鎮新大埔美
    段1750地號土地，相距甚近，實有地緣之關係。綜整上開原
    告書函、原告陳述、嘉義縣政府書函及其他查詢資料，不排
    除原告於系爭工程期間，因未經何秀精之同意，至他人土地
    上傾倒水泥磚塊衍生其向諸多單位檢舉之事，均乃可歸責予
    原告所致，難認原告已善盡契約義務。又查保固保證金之發
    退，乃以原告已履行契約為前提，即系爭契約第14條第1項
    「保固保證金於保固期滿期滿且無待解決事項後30日内一次
    發還」，依據嘉義縣政府通知被告應督導原告清除，原告均
    不願清除，若何秀精向被告請求清除，勢必由被告清除，再
    扣除保固保證金支應，足認該保固保證金自有留存之必要，
    又依據原告所提報剩餘土石方計畫是平衡回填到大美派出所
    基地使用而不能運出，倘原告估算剩餘土石方數量有誤差，
    可以重新提報，然當時原告並無向被告反應有誤差，11月19
    日開庭原告坦承有把大美派出所的廢棄物堆積在何秀精土地
    上且有運出，與其所提剩餘土石方計畫不同，原告違反契約
    規定及相關法令規定，且沒有把事情如其所述圓滿解決，才
    會導致何秀精陳情這件事，這都是原告單方面行為，所以保
    固金部分被告仍主張暫不返還，等待原告解決完後，被告才
    願意發還等語。
　㈢並聲明：⒈原告之訴駁回。⒉若受不利判決，被告願供擔保請
    准宣告免為假執行。
三、得心證之理由：
　㈠經查，系爭契約第16條第1項第2款約定：「㈠保固期之認定：
    ⒉期間：本工程自全部完工經驗收合格日之次日起，由廠商
    保固5年（非結構物1-2年，結構物5年）。」，系爭工程於1
    04年8月4日完成驗收，保固期應自104年8月5日起算5年，至
    109年8月4日期滿，惟系爭契約第14第1項亦明載：「㈠保證
    金之發還情形如下：保固保證金於保固期滿且無待解決事項
    後30日內一次發還。」，被告抗辯原告將系爭工程之剩餘土
    石方、廢棄物傾倒於訴外人何秀精之土地上迄未清除，迭經
    何秀精檢舉、陳情之事實，核與證人何秀精於本院審理時證
    述：我兒子沒有開資源回收場，我是做寶特瓶、紙類、塑膠
    、鋁罐、廢鐵的資源回收，沒有收建築廢棄物，且我的嘉義
    縣○○鎮○○○○段0000地號土地並沒有坑需要填起來，當時因原
    告訴訟代理人董峻福在做工程，我去那邊撿回收，他跟我說
    他是董事長，他拆完後，跟我說要借放我的土地，當時我都
    沒問董峻福借用土地的原因，我也不懂，因為我是鄉下人，
    董峻福在我土地傾倒工程廢棄物多次，都是建築物、磚塊那
    些，有很長的時間，他的工程還沒有完工前都有傾倒，因為
    有多次原告把大石塊掉落在馬路上。後來董峻福的兒子開怪
    手把堆積到尖尖的部分把它撥平，而且有載2台車出去，但
    現場還有剩很多，他都沒有來清，環保局、警察局都有來看
    ，董峻福的兒子說要拿6,000元讓我清走，但那麼多6,000元
    怎麼清走等語相符，再參以卷附嘉義縣環境保護局110年12
    月30日嘉環廢字第1100037908號函所附109年9月9日稽查紀
    錄相片所示，109年9月9日現場會勘時，嘉義縣○○鎮○○○○段0
    000地號土地確有水泥、磚塊堆置，及109年9月23日嘉義縣
    環境保護局稽查紀錄處理情形記載：「舊有大美派出所廳舍
    拆除產出之水泥碎塊、磚牆碎塊為可用資源剩餘土石方，非
    屬廢棄物範疇，現場請地主何秀精君及博宇營造有限公司，
    另行協調解決該堆剩餘土石方清除。」，足認何秀精位於嘉
    義縣○○鎮○○○○段0000地號土地確有水泥、磚塊堆置，堪認兩
    造間對於原告有無依系爭契約履行處理系爭工程產出之剩餘
    土石方，尚有糾葛存在，是系爭契約既發生有待解決事項尚
    未解決，依上開約定，原告請求被告返還保固保證金條件尚
    未成就，原告請求被告返還保證保固金，即屬無據。
  ㈡綜上所述，原告依契約之法律關係，請求被告給付267,856元
    ，及自起訴狀繕本送達翌日起至清償日止，按週年利率5%計
    算之利息，為無理由，又原告之訴既經駁回，其假執行之聲
    請亦失所附麗，應併予駁回。
四、本件事證已臻明確，兩造其餘攻擊防禦方法，核與判決結果
    不生影響，爰不逐一論述。
五、訴訟費用負擔之依據：民事訴訟法第78條。 
中　　華　　民　　國　　111 　年　　4 　　月　　8 　　日
                  臺灣嘉義地方法院朴子簡易庭
                                  法　官　孫偲綺
以上正本係照原本作成。
如對本判決上訴，須於判決送達後20日內向本庭（嘉義市文化路
308之1號）提出上訴狀（均須按他造當事人之人數附繕本）。如
委任律師提起上訴者，應一併繳納上訴審裁判費。
中　　華　　民　　國　　111 　年　　4 　　月　　8 　　日
                                  書記官  李珈慧